臺灣嘉義地方法院民事裁定           100年度司財管字第30號
聲  請  人  陳思靜
上列聲請人聲請對被繼承人蔡丁來選任遺產管理人事件，本院裁
定如下：
    主    文
選任財政部國有財產局臺灣南區辦事處嘉義分處為被繼承人蔡丁
來之遺產管理人。
准對被繼承人蔡丁來（男，民國○○○年○月○○○日生，身分
證統一編號：Ｚ000000000號，生前住嘉義縣東石鄉○○村○○○
路三十號，民國九十九年九月二十四日死亡）之繼承人為承認繼
承之公示催告。
被繼承人蔡丁來之繼承人，應自前項公示催告最後登載新聞紙之
日起，壹年內承認繼承，上述期限屆滿，無繼承人承認繼承時，
被繼承人蔡丁來之遺產，於清償債權並交付遺贈物後，如有剩餘
即歸屬國庫。
聲請程序費用新臺幣壹仟元由被繼承人蔡丁來之遺產負擔。
    理    由
一、按先順序繼承人均拋棄其繼承權時，由次順序之繼承人繼承
    。其次順序繼承人有無不明或第四順序之繼承人均拋棄其繼
    承權者，準用關於無人承認繼承之規定；繼承開始時，繼承
    人之有無不明者，由親屬會議於一個月內選定遺產管理人，
    並將繼承開始及選定遺產管理人之事由，向法院報明；無親
    屬會議或親屬會議未於繼承開始時起一個月內選定遺產管理
    人者，利害關係人或檢察官，得聲請法院選任遺產管理人。
    民法第1176條第6 項、第1177條、第1178條第2 項定有明文
    。又公示催告期限屆滿，無繼承人承認繼承時，其遺產於清
    償債權，並交付遺贈物後，如有賸餘，歸屬國庫；非公用國
    有財產以財政部國有財產局為管理機關，民法第1185條、國
    有財產法第12條規定甚明。
二、聲請意旨略以：被繼承人蔡丁來生前將其所有編號CTR-CI14
    35號漁船，以新臺幣壹拾貳萬元賣予聲請人，而聲請人已給
    付買賣價金，惟被繼承人蔡丁來拒絕辦理該漁船買賣過戶登
    記，致使聲請人無法合法使用該漁船，被繼承人蔡丁來死亡
    後，其所有順位之繼承人均已聲明拋棄繼承，且未有親屬會
    議於一個月內選任遺產管理人，致聲請人無法行使權利，故
    聲請人基於利害關係人之地位，依民法第1178條之規定，聲
    請鈞院選任財政部國有財產局臺灣南區辦事處嘉義分處為被
    繼承人蔡丁來之遺產管理人等語，並提出買賣契約書、嘉義
    縣政府漁業執照，及本院100年3月17日嘉院貴民勤99繼字第
    1041號函等件影本為證，經本院審核上述文件無誤，並依職
    權調取本院99年度繼字第1041號拋棄繼承事件卷宗，審閱無
    訛，自堪信聲請人之主張為真實，且核與前揭法條規定，尚
    無不合。
三、查本件被繼承人蔡丁來之繼承人皆已拋棄繼承權或死亡，且
    未依民法第1177條之規定選定遺產管理人，足徵其等對被繼
    承人蔡丁來所留遺產之處置已漠不關心，如選任其等擔任遺
    產管理人，難期其將來執行職務能克盡職守、公正客觀，為
    期公正，實不宜選任彼等為遺產管理人。況擔任遺產管理人
    ，主要係彙整被繼承人之財產，踐行被繼承人債權、債務之
    確認，並作適法合理之分配，且於有繼承人承認繼承時或遺
    產分配後，尚有剩餘時，將遺產移交繼承人或國庫，此須熟
    悉相關法律程序進行遺產處分；而被繼承人之遺產，倘無人
    承認繼承時，將於清償債權，交付遺贈物後，歸屬國庫，為
    使被繼承人遺產之處置順利進行，本院認財政部國有財產局
    為國庫之綜理機關，其備有財產管理之專才，且保護無人繼
    承財產之債權人之權利，亦屬政府之義務，於遺產管理指定
    之實際運作，應認選任財政部國有財產局臺灣南區辦事處嘉
    義分處為被繼承人蔡丁來之遺產管理人為適當，並依法為承
    認繼承之公示催告。
四、依非訟事件法第157條，裁定如主文。
五、如對本裁定抗告須於裁定送達後10日內向本院提出抗告狀。
中    華    民    國    100    年    9    月    26    日
                  家事法庭  司法事務官
以上正本係照原本作成。
中    華    民    國    100    年    9    月    26    日
                            書  記  官   李漢仁